臺灣高等法院刑事裁定
110年度毒抗字第1299號
抗  告  人
即  被  告  姜義信


上列抗告人因毒品危害防制條例案件，不服臺灣桃園地方法院中
華民國110年8月13日裁定（110年度毒聲字第1382號），提起抗
告，本院裁定如下：
    主  文
抗告駁回。                                              
    理  由
一、原裁定意旨略以：抗告人即被告姜義信（下稱抗告人）基於
    施用第二級毒品甲基安非他命之犯意，於民國110年3月8日
    為警採尿回溯起120小時內之某時，在祧園市○○區○○路000巷
    0號，以將甲基安非他命置入玻璃球內點火燃燒吸食煙霧之
    方式，施用第二級毒品甲基安非他命1次等情，業據其於警
    詢及偵查時均坦承不諱。且抗告人尿液經送檢驗之結果，確
    呈甲基安非他命、安非他命陽性反應，此有法務部調查局鑑
    定書及台灣尖端先進生技醫藥股份有限公司濫用藥物檢驗報
    告各1紙可資佐證，足認抗告人之自白與事實相符。又抗告
    人前未曾因違反毒品危害防制條例案件，經法院裁定令入勒
    戒、戒治處所施以觀察、勒戒或強制戒治，且有另案因販賣
    第二級毒品業經提起公訴在案，有本院被告前案紀錄表附卷
    可稽，是檢察官斟酌後，以抗告人涉及另案並經提起公訴為
    由，聲請裁定觀察、勒戒，係屬其就抗告人之情形為裁量之
    職權行使，已合於毒品危害防制條例第20條第1項之法定要
    件。而裁定准將抗告人令入勒戒處所觀察、勒戒，其期間不
    得逾2月等語。
二、抗告意旨略以：抗告人非屬現行犯被捕，且為初犯，請從寬
    判刑。又抗告人孩子剛出生滿月，需要父愛陪伴成長，希望
    能判處戒癮治療云云。
三、按犯毒品危害防制條例第10條之罪者，檢察官應聲請法院裁
    定，令被告入勒戒處所觀察、勒戒，其期間不得逾2月；本
    法第20條第1項及第23條第2項之程序，於檢察官先依刑事訴
    訟法第253條之1第1項、第253條之2第1項第4款至第6款或第
    8款規定，為附條件之緩起訴處分時，不適用之；前項緩起
    訴處分，經撤銷者，檢察官應繼續偵查或起訴；檢察官依刑
    事訴訟法第253條之2第1項第6款規定為緩起訴處分前，應徵
    詢醫療機構之意見；必要時，並得徵詢其他相關機關（構）
    之意見；刑事訴訟法第253條之2第1項第6款規定之緩起訴處
    分，其適用戒癮治療之種類、實施對象、內容、方式、執行
    醫療機構或其他機構與其他相關事項之辦法及完成戒癮治療
    之認定標準，由行政院定之，毒品危害防制條例第20條第1
    項、第24條分別定有明文，行政院乃依毒品危害防制條例第
    24條第4項規定訂定「毒品戒癮治療實施辦法及完成治療認
    定標準」，且該標準第2條第2項明定：「被告有下列情事之
    一時，不適合為附命完成戒癮治療之緩起訴處分。但無礙其
    完成戒癮治療之期程者，不在此限：一、緩起訴處分前，因
    故意犯他罪，經檢察官提起公訴或判決有罪確定。二、緩起
    訴處分前，另案撤銷假釋，等待入監服刑。三、緩起訴處分
    前，另案羈押或執行有期徒刑」。足見本法係採行「觀察、
    勒戒」與「附條件之緩起訴處分」並行之雙軌模式。前者係
    以監禁式治療為特色，係一種針對受處分人將來之危險所為
    預防、矯正措施之保安處分，目的在求短時間內隔絕施用毒
    品者之毒品來源，務使其專心戒除毒癮之強制規定；後者則
    係以社區醫療處遇替代監禁式治療，使尚未嚴重成癮或衷心
    戒毒之施用毒品者得以繼續其正常家庭與社會生活，避免其
    等因尋求戒癮治療而失去親情支持或被迫中斷學業、工作。
    立法者既賦予檢察官選擇上述雙軌制度之權限，則檢察官之
    職權行使，法院原則上應予尊重，僅就檢察官之判斷有違背
    法令、事實認定有誤或其他裁量重大明顯瑕疵等事項，予以
    有限之低密度審查（本院107年法律座談會第22號審查意見
    及106年法律座談會第37號審查意見參照）。
四、經查：
（一）抗告人有於前揭時、地，施用第二級毒品甲基安非他命之
      事實，業據其於警詢及偵查中均坦承不諱（見110年度毒
      偵字第3782號卷【下稱毒偵卷】第14、99至100頁），且
      抗告人為警查獲後所採集之尿液檢體，分別經台灣尖端先
      進生技醫藥股份有限公司以酵素免疫分析法（EIA）初步
      檢驗，再以氣相層析質譜儀（GC∕MS）確認檢驗，檢驗結
      果確呈安非他命及甲基安非他命陽性反應；又經法務部調
      查局以液相層析飛行時間質譜法及液相層析串聯質譜法，
      鑑定結果亦含甲基安非他命及安非他命，有臺北市政府警
      察局偵辦毒品案件尿液檢體委驗單、台灣尖端先進生技醫
      藥股份有限公司濫用藥物檢驗報告（報告日期：2021/03/
      23）、法務部調查局110年4月14日調科壹字第1100317625
      0號鑑定書（見毒偵卷第33、37至39、73、79至81頁）在
      卷可參，而以氣相層析質譜儀之方法作藥物及其代謝產物
      之定性及定量分析檢驗者，幾乎不會有偽陽性反應產生，
      亦即如尿液中未含有毒品之反應者，即不可能產生因藥物
      所引起之偽陽性反應，前經行政院衛生署管制藥品管理局
      92年6月20日管檢字第0920004713號函示明確，且服用安
      非他命後24小時內約有服用量之30％以原態排泄於尿液中
      ，3至4天內排泄總量為90％；甲基安非他命服用後24小時
      內約有服用量之70％排泄於尿液中；上開毒品施用後於尿
      液中可檢出時間，受施用劑量、施用方式、飲水量多寡、
      個人體質及其代謝情況等因素影響，因個案而異。一般可
      檢出之時間為安非他命1至4天、甲基安非他命1至5天，亦
      有前行政院衛生署管制藥品管理局92年3月10日管檢字第0
      920001495號函釋明，均為法院職務上所已知。堪認抗告
      人確有於上開時、地，施用第二級毒品甲基安非他命之事
      實。又抗告人前未曾因施用毒品犯行受觀察、勒戒處分，
      復有本院被告前案紀錄表附卷可佐（見本院卷第13至14頁
      ），是其係初犯施用第二級毒品犯行，亦堪認定。故原審
      法院據此認其有施用第二級毒品甲基安非他命之犯行，而
      裁准抗告人送勒戒處所施以觀察、勒戒，尚無不合。
（二）抗告人雖執前詞提起抗告。惟抗告人於本案前因涉犯強盜
      等罪嫌，經臺灣桃園地方檢察署以110年度偵字第14351號
      提起公訴，有前述本院被告前案紀錄表在卷可佐，揆諸前
      引「毒品戒癮治療實施辦法及完成治療認定標準」第2條
      第2項第1款之規定，抗告人既於緩起訴處分前，因故意犯
      他罪，經檢察官提起公訴，即不適合為附命完成戒癮治療
      之緩起訴處分。況本件檢察官就「觀察、勒戒」與「附條
      件之緩起訴處分」並行之雙軌模式中，以抗告人「戒癮治
      療程序無法在監所內為之，自難予以從事戒癮治療之餘地
      」，而裁量選擇聲請將抗告人送勒戒處所觀察、勒戒，其
      判斷既無違背法令、事實認定有誤或其他裁量重大明顯瑕
      疵，即屬職權之正常行使，法院應予尊重。
五、綜上，抗告意旨指摘原裁定不當，尚非有據，本件抗告為無
    理由，應予駁回。
據上論斷，應依刑事訴訟法第412 條，裁定如主文。
中　　華　　民　　國　　110 　年　　9 　　月　 14 　　日
                  刑事第一庭    審判長法　官  周煙平
                                      法　官  連育群
                                      法　官  吳炳桂
以上正本證明與原本無異。
不得再抗告。
                                      書記官  陳淑婷
中　　華　　民　　國　　110 　年　　9 　　月　　14　　日